臺灣臺北地方法院刑事判決　　　　　　　　　　　　　九十三年度交易字第五八號
　　公　訴　人　臺灣臺北地方法院檢察署檢察官
　　被　　　告　乙○○
右列被告因業務過失傷害案件，經檢察官提起公訴（九十三年度偵字第一○四○號）
，本院判決如左：
    主  文
乙○○從事業務之人，因業務上之過失傷害人，處拘役拾日，如易科罰金，以佰
元折算壹日。
    事  實
一、乙○○係計程車司機，為從事駕駛業務之人，於民國九十二年八月五日中午十二
    時五十分許，駕駛車號二Ｄ－五三九號營業小客車沿臺北市○○路○○道東往西
    行駛，行經仁愛路、中山南路之交岔路口時，原應注意車前狀況，並隨時採取必
    要之安全措施，而依當時天候晴、日間有自然光線、道路無缺陷、無障礙物、視
    距良好，尚無不可注意之情，竟疏未注意同向南側慢車道適有甲○○騎乘車號Ｙ
    ＨＭ－三一○號重型機車亦行至該路口，甲○○在該路口未遵標誌指示兩段式轉
    彎，即貿然在該路口右轉往北行駛，乙○○疏未注意甲○○所騎乘之機車動態，
    致於距離已近時閃煞不及，兩車因此發生碰撞，甲○○因而人車倒地，受有右側
    脛腓骨骨折之傷害。
二、案經甲○○訴請臺灣臺北地方法院檢察署檢察官偵查起訴。
    理  由
一、訊據被告乙○○固不否認於上開時、地駕車與告訴人甲○○騎乘之機車發生車禍
    ，惟矢口否認伊有過失，辯稱：當日伊在肇事路口綠燈直行，告訴人之機車突然
    自伊左方車頭朝北行駛過來，伊旋即將車煞停，但兩車仍發生碰撞，告訴人的腳
    是被機車壓到才受傷云云。經查：
  (一)本件肇事地點位於台北市○○路、中山南路交岔路口內，為被告、告訴人及證人
    即當日到場處理事故之交通分隊警員黃文南一致陳明。觀諸卷附照片及現場圖（
    他卷第二十八至三十二頁、第二十頁參照），肇事路口東側之仁愛路為東往西單
    行道，南北兩側各設有二線慢車道，分別以安全島和快車道分隔；快車道部分則
    除公車專用道外另有兩線車道。又肇事交岔路口內設有景福門圓環，圓環地面有
    「禁行機車」標字；另在仁愛路南側慢車道接近肇事路口處，分別設有「禁止左
    、右轉」及「右轉機車應利用待轉區續行」之標誌。
  (二)告訴人陳稱：當日其騎乘機車沿仁愛路南側慢車道東往西行駛，欲通過肇事路口
    續往西接行凱達格蘭大道。惟沿仁愛路南側慢車道行駛至肇事路口之機車，在該
    路口並不得左、右轉，僅能行駛至該路口南側之待轉區待轉，再往北行駛至該路
    口東北角（即仁愛路東往西北側慢車道停止線之前），方可續往西直行至凱達格
    蘭大道，此行車動線以當地設置之交通標誌即可明確得知，並經證人黃文南證述
    在卷（本院九十三年八月五日審判筆錄參照）。告訴人自承：當日其行車至肇事
    路口，因對路況不熟，又未注意觀看該地設置之標誌，故在該路口直接右轉往北
    行駛等語，是以其當日之行車動線，顯然違反規定。告訴人雖於本院審理時陳稱
    ：當日發生車禍前，其係沿仁愛路東往西南側慢車道行駛至肇事路口，並在肇事
    路口右轉往北行駛至仁愛路東往西北側慢車道前方，再自該處往西行駛，於往西
    行途中與被告駕駛之車發生碰撞云云。然告訴人亦坦認本件事故發生後至交通警
    察到場處理前，兩車並未移動位置，則卷附現場圖所標繪之兩車位置，即為兩車
    碰撞後停放之位置無疑。觀諸該現場圖，兩車於事發後係停放在肇事路口內，約
    在仁愛路快車道往西之延伸線上，亦即兩車停放位置並非在仁愛路東往西北側慢
    車道往西之延伸線上，足見兩車碰撞之時，告訴人之機車尚未往北行駛至仁愛路
    北側慢車道前方，告訴人前開說法，難認與事實相符，並不足採。
  (三)再者，告訴人於事發當日陳稱：「我駕駛ＹＨＭ－三一○之普重機行駛仁愛路南
    側慢車道右側車道東往西行駛，至肇事路口，我騎進去圓環快車道往西，我見快
    車道內地上有禁行機車，我便煞車減慢速度，慢慢往右靠時突然感覺右後車尾被
    撞了一下」等語，此觀之卷附交通事故談話紀錄表之記載即明（他卷第二十二頁
    參照），可知告訴人當日係因不諳路況又未注意路口標誌，致行車至肇事路口時
    貿然駛進路口，且在路口內因發現路面有「禁行機車」標字，故向右變更行向駛
    出圓環，而在變換行向時亦未適切注意觀察路口內之車輛動態，致與沿仁愛路東
    往西快車道直行進入路口、由被告所駕駛之汽車發生碰撞方才肇事，告訴人對本
    件事故之肇致，顯有過失。
  (四)惟按汽車行駛時，駕駛人應注意車前狀況及兩車併行之間隔，並隨時採取必要之
    安全措施，道路交通安全規則第九十四條第三項著有明文，被告為已考領駕照之
    職業駕駛人，對此實難諉稱不知。而依卷附道路交通事故調查報告表及現場照片
    所示，肇事路口前之仁愛路為寬達三十公尺之大馬路，肇事路口內設有圓環，路
    幅甚為寬廣，視野開闊，且事發之際天晴、日間有自然光線，路面無缺陷、無障
    礙物、視距良好，並無使被告不能注意車前狀況之情。被告於本院審理時陳稱：
    伊在發生事故前並未注意到告訴人之機車動態，發現時兩車約相距三公尺，伊雖
    緊急煞車仍發生碰撞等語，惟被告之車於事發後停放位置，距仁愛路東往西快車
    道之停止線約有四十五公尺（卷附現場圖比例尺以一公分代表實際距離二公尺，
    在圖上測得被告之車尾距停止線二十二點五公分），顯示被告於駕車駛進路口前
    行相當距離，均未發現告訴人之機車違規駛進路口圓環，並自圓環向右切出變換
    行向之動態，足證被告並未確實注意車前狀況，導致伊於兩車相距甚近時不及採
    取適當之閃煞措施，伊對本件本件事故之肇致亦同有過失。臺北市車輛行車事故
    鑑定委員會認告訴人騎乘機車未依「機車請利用待轉區續行」之標誌指示行駛，
    為本件事故之肇因，被告並無任何肇責，有該會九十三年六月十六日北鑑審字第
    ○九三三○一四○一○○號鑑定意見書在卷可參，但該鑑定意見疏未慮及被告之
    駕駛疏失，難認恰當，該部分鑑定意見為本院所不採。告訴人雖對本件事故之肇
    致應負主要肇責，然被告之過失責任尚未能因此而告解免。又被告之過失行為導
    致兩車發生碰撞，告訴人之機車因而倒地壓傷告訴人之右腳，使告訴人受有如事
    實欄所載之傷害，有診斷證明書附卷可稽（他卷第三頁參照），被告之過失行為
    與告訴人因本件事故所受傷害間，具相當因果關係。綜上，本件事證明確，被告
    過失犯行堪予認定，應依法論科。
二、被告自承其為營業小客車司機，係從事駕駛業務之人，其因駕駛過失致告訴人成
    傷，核其所為，係犯刑法第二百八十四條第二項前段之業務過失傷害罪。被告於
    本件事發後雖未行離去，並於交通警察黃文南到場處理事故時在場坦承伊為肇事
    之人，有自首調查表在卷可佐（他卷第二十四頁參照），然被告、告訴人及證人
    黃文南均一致陳稱：本件事發時肇事地點附近正好有交通警察，事發後該交通警
    察旋即上前協助處理等語，是以在證人黃文南到場前，已另有警察查知本件事故
    ，並得知被告為肇事者，被告對嗣後到場之警員黃文南坦承肇事之舉，即未屬對
    未發覺之罪自首而接受裁判，尚未能依刑法第六十二條前段規定減輕其刑。爰審
    酌被告之過失情節輕微、告訴人對本件事故應負主要肇責、被告犯後雖未坦承過
    失，亦未賠償告訴人所受損害，但態度尚稱良好等各項情狀，量處如主文所示之
    刑，並諭知易科罰金之折算標準，以資懲儆。
據上論斷，依刑事訴訟法第二百九十九條第一項前段，刑法第二百八十四條第二項前
段、第四十一條第一項前段，罰金罰鍰提高標準條例第一條前段、第二條，判決如主
文。
本案經檢察官蔡秋明到庭執行職務
中　　　華　　　民　　　國　　　九十三　　　年　　　八　　月　　十九　　日
                                        臺灣臺北地方法院交通法庭
                                          審判長　法　官  洪文慧
                                          　　　　法　官  鄧德倩
                                          　　　　法　官  陳婷玉
右正本證明與原本無異。
如不服本判決，應於判決送達後十日內，向本院提出上訴狀。
                                                  書記官  陳弘文
中　　　華　　　民　　　國　　　九十三　　　年　　　八　　月　　十九　　日
附錄本案所犯法條全文：
中華民國刑法第二百八十四條
(過失傷害罪)
因過失傷害人者，處六月以下有期徒刑、拘役或五百元以下罰金，致重傷者，處一年
以下有期徒刑、拘役或五百元以下罰金。
從事業務之人，因業務上之過失傷害人者，處一年以下有期徒刑、拘役或一千元以下
罰金，致重傷者，處三年以下有期徒刑、拘役或二千元以下罰金。
